臺灣臺中地方法院刑事判決
111年度訴字第1796號
公  訴  人  臺灣臺中地方檢察署檢察官
被      告  曾耀信


指定辯護人  本院公設辯護人蔡育萍  
上列被告因違反槍砲彈藥刀械管制條例案件，經檢察官提起公訴
（111年度偵字第23289號），本院判決如下：
    主    文
乙○○犯非法持有非制式手槍罪，處有期徒刑伍年貳月，併科罰金
新臺幣伍萬元，罰金如易服勞役，以新臺幣壹仟元折算壹日。扣
案如附表所示之物（除編號2所示已試射之非制式子彈壹顆外）
均沒收。
    犯罪事實
一、乙○○明知可發射金屬或子彈具有殺傷力之各式槍砲及子彈，
    均為槍砲彈藥刀械管制條例第4 條所列管之違禁物，非經中
    央主管機關許可，不得持有，竟仍基於持有具殺傷力非制式
    手槍及子彈之犯意，於民國106年間11月間某日，在其當時
    位於南投縣○○鄉○○村○○巷00○0號之住處，向某真實姓名年籍
    不詳而綽號為「阿德」之人，以新臺幣（下同）4萬元購得
    如附表編號1所示具殺傷力非制式手槍1 枝、編號2所示之子
    彈2顆後，即將上開具殺傷力之非制式手槍1支及非制式子彈
    2顆均置於自己之實力支配下而持有之，並於111年2月間某
    日，將前揭非制式手槍1支及非制式子彈2顆均置放在臺中市
    ○○區○○路○○巷00弄00○0號之另一住處，迄於111年5月20日凌
    晨3時許，將前揭非制式手槍1支及非制式子彈2顆以報紙與
    塑膠袋包捆後，使用紅色袋子及黑色手提袋收納，再持往臺
    中市○○區○○路0段000號前，將該黑色手提袋交與不知情之其
    女曾佳慧保管。嗣警方持本院核發之搜索票（案由：槍砲彈
    藥刀械管制條例；受搜索人：乙○○），於111年5月25日上午
    7時許、同日上午9時40分許，先後至臺中市○○區○○路○○巷00
    弄00○0號、南投縣○○鄉○○村○○巷00○0號執行搜索均未獲，經
    乙○○告知警方上情，復主動聯繫其女曾佳慧交付上開黑色手
    提袋，警方遂於同日中午12時45分許，在臺中市○○區○○路0
    段000號前，扣得上開非制式手槍1支及非制式子彈2顆，而
    查悉上情。
二、案經臺中市政府警察局第一分局報告臺灣臺中地方檢察署（
    下稱臺中地檢署）檢察官偵查起訴。
    理    由
壹、證據能力部分：
一、按被告以外之人於審判外之言詞或書面陳述，除法律有規定
    者外，不得作為證據；被告以外之人於審判外之陳述，雖不
    符刑事訴訟法第159條之1至第159條之4之規定，而經當事人
    於審判程序同意作為證據，法院審酌該言詞陳述或書面陳述
    作成時之情況，認為適當者，亦得為證據；當事人、代理人
    或辯護人於法院調查證據時，知有第159條第1項不得為證據
    之情形，而未於言詞辯論終結前聲明異議者，視為有前項之
    同意，刑事訴訟法第159條第1項、第159條之5分別定有明文
    。查本判決所引用關於被告乙○○以外之人於審判外之陳述，
    經檢察官引為證據使用，被告及辯護人均表示同意作為證據
    （本院卷第48頁），經本院審判期日調查證據提示時，檢察
    官、被告及辯護人均不爭執其證據能力，亦均未於言詞辯論
    終結前聲明異議（本院卷第121至127頁），本院審酌該等陳
    述作成之情況並無不當，依刑事訴訟法第159條之5第2項規
    定，該等供述證據均有證據能力。
二、本判決所引之非供述證據，並無證據顯示係實施刑事訴訟程
    序之公務員違背法定程序所取得之證據，亦無刑事訴訟法第
    159條之4之顯有不可信之情況與不得作為證據之情形，且已
    經依法踐行調查證據之程序，自具有證據能力。
貳、實體部分：
一、上揭犯罪事實，業據被告乙○○於警詢、偵訊、本院審理中均
    坦承不諱（臺中地檢署111年度偵字第23289號卷【下稱偵卷
    】第33至39、175至179頁、本院卷第125頁），核與證人曾
    佳慧於警詢中之證述（偵卷第65至69頁）相符，並有上開槍
    彈扣案可資佐證，且有本院搜索票、臺中市政府警察局第一
    分局搜索扣押筆錄、扣押物品目錄表（執行處所：臺中市○○
    區○○路○○巷00弄00○0號、南投縣○○鄉○○村○○巷00○0號)、扣
    押物品清單各2份、扣押筆錄及扣押物品目錄表（執行處所
    ：臺中市○○區○○路0段000號前）各1份（偵卷第71至95、99
    至107、201、211頁）、執行搜索及扣押現場照片19張、扣
    案上開槍彈照片2張（偵卷第115至133、209、219頁）在卷
    可稽，且上開扣案槍彈經送鑑定，其鑑定結果如附表所示，
    均認具有殺傷力，此有內政部警政署刑事警察局111年6月28
    日刑鑑字第1110064903號鑑定書（偵卷第207至208頁）、11
    1年11月1日刑鑑字第1117020788號函文暨所附槍彈鑑定方法
    說明、槍枝殺傷力鑑定說明（本院卷第95至101頁）各1份在
    卷可考，是此等事實堪予認定。
二、本案事證明確，被告犯行洵堪認定，應予依法論科。
三、論罪科刑：
(一)按未經許可，持有槍、彈罪，乃犯罪行為之繼續，非狀態之
    繼續，雖其犯罪於持有當時即已成立，但其犯罪行為則繼續
    至持有行為終了之時（最高法院99年度台上字第3173號判決
    意旨參照）。又犯罪之實行，學理上有接續犯、繼續犯、集
    合犯、吸收犯、結合犯等實質上一罪之分類，因均僅給予一
    罪之刑罰評價，故其行為之時間認定，當自著手之初，持續
    至行為終了，並延伸至結果發生為止，倘上揭犯罪時間適逢
    法律修正，跨越新、舊法，而其中部分作為，或結果發生，
    已在新法施行之後，應即適用新規定，不生依刑法第2條比
    較新、舊法而為有利適用之問題（最高法院108年度台上字
    第1179號判決意旨參照）。經查，槍砲彈藥刀械管制條例第
    7條之規定，固於109年6月10日修正公布、同年月12日施行
    ，而被告之非法持有非制式手槍之時間，係自106年11月間
    起至111年5月25日為警起獲如附表所示之槍彈為止，其持有
    之繼續行為已在新法施行之後，依據前揭說明，應即適用修
    正後之規定，不生新舊法比較之問題。
(二)核被告所為，係犯槍砲彈藥刀械管制條例第7 條第4 項之非
    法持有非制式手槍罪、同條例第12條第4 項之非法持有子彈
    罪。又被告於111年5月20日凌晨3時許起迄為警查獲止利用
    不知情之曾佳慧持有上開槍彈犯行部分，為間接正犯。另被
    告同時持有非制式子彈2顆，僅成立單純一非法持有子彈罪
    ；又以一行為同時觸犯上開2 罪名，為想像競合犯，應依刑
    法第55條之規定，從較重之非法持有非制式手槍罪處斷。
(二)按槍砲彈藥刀械管制條例第18條第4 項前段規定「犯本條例
    之罪，於偵查或審判中自白，並供述全部槍砲、彈藥、刀械
    之來源及去向，因而查獲或因而防止重大危害治安事件之發
    生者，減輕或免除其刑。」，其立法意旨重在鼓勵具體供出
    提供或所移交槍砲、彈藥、刀械者，俾追查該等管制物品之
    來源及去向，杜絕管制槍砲、彈藥、刀械之蔓延與氾濫，達
    到維護社會秩序、保障人民生命財產安全之目的，或因而防
    止重大危害治安事件之發生，既能及早破獲相關之犯罪集團
    ，並免該槍彈、刀械續遭持為犯罪所用，足以消彌犯罪於未
    然，自有減輕或免除其刑，以啟自新之必要。又依其犯罪形
    態，倘該槍砲、彈藥、刀械已經移轉持有，而兼有來源及去
    向者，固應供述全部之來源及去向，始符合上開規定。倘其
    犯罪行為，僅有來源而無去向，或僅有去向而無來源者，祇
    要供述全部來源，或全部去向，因而查獲或因而防止重大危
    害治安事件之發生時，即符合減輕或免除其刑之規定，並非
    謂該犯罪行為，必須兼有來源及去向，始有該條項之適用（
    最高法院100年度台上字第2161號、96年度台上字第7613號
    判決意旨）。又按此所稱「因而查獲」，係指因行為人詳實
    供出全部槍砲、彈藥、刀械來源、去向之具體事證，因而獲
    知犯罪人及相關犯罪事實而言，固非以檢察官偵查起訴或法
    院判決有罪為必要，惟仍應有相當證據足資補強證明該槍砲
    、彈藥、刀械來源之供述屬實，始足當之。故如犯本條例之
    罪後，僅片面供述該槍砲、彈藥、刀械之來源，尚難以證明
    核實時，自非「因而查獲」，而與本規定應予減輕或免除其
    刑之要件不符（最高法院108 年度台上字第2647號判決意旨
    ）。經查，就本案有無因被告供述全部槍彈來源因而查獲乙
    節，臺中地檢署函覆本院：本署並無因被告之供述，因而查
    獲其槍彈來源上手之情事等語；臺中市政府警察局第一分局
    函覆本院：被告警詢時供稱本案槍彈來源係向綽號「阿德」
    之友人所購買，惟稱不清楚該人姓名年籍，亦無聯絡方式，
    故無法查緝該上手到案，本案無法查獲扣案槍彈來源，亦未
    能依據被告供述查獲其他槍砲案犯嫌到案等語，有上開函文
    暨所附警員職務報告各1份在卷可參（本院卷第55至63頁）
    。據此，被告雖有供述其所持有上開槍彈來源為綽號「阿德
    」之人，惟此部分僅被告單一指述，且檢警亦未能查獲綽號
    「阿德」之人相關犯罪事證，無法證明被告所持有之上開槍
    彈來源為何人，自難對被告持有槍彈犯行減輕或免除其刑，
    併予敘明。
(三)爰審酌被告明知具有殺傷力之非制式手槍及子彈對個人安全
    、社會治安均有重大危害，卻仍無視法律禁止，輕率持有如
    附表所示之槍彈，其持有之期間均長達約4年半，所為對社
    會治安、大眾生命、身體、財產、安全所生之潛在危害非微
    ；惟念及被告於警方對其執行搜索時即告以本案槍彈所在處
    所並予以交付扣案，且犯後已坦承犯行，並幸未產生實害；
    兼衡被告本案犯罪之動機、目的、手段、情節、素行，與被
    告自陳高中畢業、目前從事焊工、每日收入約1200元，離婚
    、扶養兩位未成年子女之智識程度、職業、家庭經濟狀況等
    一切情狀，以及檢察官對於量刑之意見（見本院卷第125至1
    27頁），量處如主文所示之刑；至宣告罰金部分，考量罰金
    乃財產刑，重在剝奪受刑人之財產利益，本院所宣告之罰金
    額度尚非甚高，是本院認易服勞役之折算標準，以1,000元
    折算1日為適當。
四、沒收部分：
　　按違禁物，不問屬於犯罪行為人與否，沒收之，刑法第38條
    第1項定有明文。經查，扣案如附表編號1所示之非制式手槍
    1支、編號2所示之非制式子彈2顆經鑑定皆具殺傷力，除編
    號2所示已試射之子彈1顆業已喪失其殺傷力故不具違禁物之
    性質，其他部分均屬違禁物，依刑法第38條第1項規定，應
    於被告所犯罪刑項下宣告沒收。
據上論斷，應依刑事訴訟法第299條第1項前段，槍砲彈藥刀械管
制條例第7條第4項、第12條第4項，刑法第11條、第55條、第42
條第3項、第38條第1項，判決如主文。
本案經檢察官陳旻源提起公訴，檢察官甲○○到庭執行職務。
中　　華　　民　　國　　111 　年　　12　　月　　15　　日
                  刑事第八庭  審判長法  官  簡芳潔
　　　　　　　　　                  法  官  姚佑軍
                                    法  官  林秉賢
以上正本證明與原本無異。
如不服本判決應於收受送達後20日內向本院提出上訴書狀，並應
敘述具體理由；其未敘述上訴理由者，應於上訴期間屆滿後20日
內向本院補提理由書（均須按他造當事人之人數附繕本）「切勿
逕送上級法院」。
                             　　　　書記官  詹東益
中　　華　　民　　國　　111 　年　　12　　月　　15　　日
附錄論罪科刑法條：
槍砲彈藥刀械管制條例第7條
未經許可，製造、販賣或運輸制式或非制式火砲、肩射武器、機
關槍、衝鋒槍、卡柄槍、自動步槍、普通步槍、馬槍、手槍或各
類砲彈、炸彈、爆裂物者，處無期徒刑或7年以上有期徒刑，併
科新臺幣3千萬元以下罰金。
未經許可，轉讓、出租或出借前項所列槍砲、彈藥者，處無期徒
刑或5年以上有期徒刑，併科新臺幣1千萬元以下罰金。
意圖供自己或他人犯罪之用，而犯前二項之罪者，處死刑或無期
徒刑；處徒刑者，併科新臺幣5千萬元以下罰金。
未經許可，持有、寄藏或意圖販賣而陳列第1項所列槍砲、彈藥
者，處5年以上有期徒刑，併科新臺幣1千萬元以下罰金。
意圖供自己或他人犯罪之用，以強盜、搶奪、竊盜或其他非法方
法，持有依法執行公務之人所持有之第1項所列槍砲、彈藥者，
得加重其刑至二分之一。
第1項至第3項之未遂犯罰之。
槍砲彈藥刀械管制條例第12條
未經許可，製造、販賣或運輸子彈者，處1年以上7年以下有期徒
刑，併科新台幣500萬元以下罰金。
未經許可，轉讓、出租或出借子彈者，處6月以上5年以下有期徒
刑，併科新台幣300萬元以下罰金。
意圖供自己或他人犯罪之用，而犯前二項之罪者，處3年以上10
年以下有期徒刑，併科新台幣700萬元以下罰金。
未經許可，持有、寄藏或意圖販賣而陳列子彈者，處5年以下有
期徒刑，併科新台幣300萬元以下罰金。
第1項至第3項之未遂犯罰之。
附表
編號 扣案物 鑑定結果 1 非制式手槍1枝（含彈匣1個，槍枝管制編號0000000000） 送鑑手槍1枝（槍枝管制編號0000000000），認係非制式手槍，由仿WALTHER廠手槍外型製造之槍枝，組裝已貫通之金屬槍管而成，擊發功能正常，可供擊發適用子彈使用，認具殺傷力。 2 非制式子彈2顆 送鑑子彈2顆，認均係非制式子彈，由金屬彈殼組合直徑約8.9mm金屬彈頭而成，採樣1顆試射，可擊發，認具殺傷力。